臺灣臺南地方法院臺南簡易庭民事判決
110年度南簡字第870號
原      告  陳博珠
訴訟代理人  陳淵喻
被      告  吳美葉
訴訟代理人  賴盈志律師
上列當事人間請求給付利息事件，本庭於民國110年8月19日言詞
辯論終結，判決如下：
    主      文
一、被告應給付原告新臺幣272,548元。
二、原告其餘之訴駁回。
三、訴訟費用新臺幣8,260元，其中新臺幣2,962元由被告負擔，
    餘由原告負擔。
四、本判決原告勝訴部分得假執行。但被告如以新臺幣272,548
    元為原告預供擔保，得免為假執行。
    事實及理由
一、原告主張：原告於民國94年12月間借款新臺幣（下同）1,00
    0,000元與被告，被告並簽發未載到期日之支票1張交付與原
    告做為借款證明，約定利息為週年利率12%，被告並依約按
    月給付10,000元之利息與原告，直至原告於100年間向被告
    告知上開支票遺失，被告即不再給付利息，爰依兩造間之消
    費借貸契約請求被告給付自100年1月1日起至107年4月30日
    止之利息760,000元（本應為880,000元，因原告計算錯誤，
    故僅聲明請求760,000元）等語，並聲明：被告應給付原告7
    60,000元。
二、被告則以：被告並無向原告借款，自無利息可言；縱認被告
    確有向原告借款1,000,000元，其利息之約定亦應受兩造間
    之臺灣高等法院臺南分院108年度上易字第72號（下稱前案
    ）確定判決認定之週年利率5%所拘束，原告不得再主張約定
    利息為週年利率12%；況原告係於110年1月21日方起訴請求
    被告給付自100年1月1日起至107年4月30日止之利息，其於1
    05年1月21日以前之利息請求權已罹於民法第126條之消滅時
    效，被告為時效抗辯，原告自不得請求；另前案確定判決認
    定被告曾給付原告金錢，被告於該金錢給付範圍主張抵銷等
    語資為抗辯。
三、得心證之理由：
（一）原告確實於94年間借款1,000,000元與被告，約定利息為
      週年利率12%：
    ⒈按除別有規定外，確定之終局判決就經裁判之訴訟標的，
      有既判力，民事訴訟法第400條第1項定有明文。又學說上
      所謂之爭點效，係指法院於確定判決理由中，就訴訟標的
      以外當事人所主張之重要爭點，本於當事人辯論之結果已
      為判斷時，除有顯然違背法令，或當事人已提出新訴訟資
      料足以推翻原判斷之情形外，於同一當事人就與該重要爭
      點有關所提起之他訴訟，不得再為相反之主張，法院亦不
      得作相反之判斷，以符民事訴訟法上之誠信原則而言。是
      爭點效之適用，必須前後兩訴訟當事人同一，且前案就重
      要爭點之判斷非顯然違背法令，及當事人未提出新訴訟資
      料足以推翻原判斷等情形始足當之（最高法院99年度台上
      字第781號裁定意旨參照）。
    ⒉經查：
      ⑴原告於94年間借款1,000,000元與被告乙節，係前案之訴
        訟標的法律關係，且業經前案確定之終局判決為裁判，
        而本件兩造即為前案當事人，業據本庭調卷查明屬實，
        依民事訴訟法第400條第1項規定，此部分事實於兩造間
        有既判力，被告不得為相反之主張，其抗辯：被告並無
        向原告借款云云，自屬無據。
      ⑵又關於兩造消費借貸契約之約定，係前案之重要爭點，
        前案確定判決已判斷原告於94年間借款1,000,000元與
        被告，由被告簽發支票按月支付利息10,000元與原告前
        後長達約7年之事實屬實，此經本庭調卷核閱在案，換
        算為週年利率確為12%，本件被告並未足以推翻原判斷
        之新訴訟資料，揆諸上開說明，應認原告主張之上開事
        實確屬實情。
      ⑶被告雖另以：本件利息之約定應受前案確定判決認定之
        週年利率5%所拘束，原告不得再主張約定利息為週年利
        率12%云云。惟前案確定判決係認定兩造之約定利息為
        週年利率12%，並未認定為週年利率5%，其原審即本院1
        07年度訴字第715號判決主文雖僅命被告給付原告自107
        年5月4日起至清償日止，按週年利率5%計算之利息，惟
        此係因原告於前案僅聲明請求被告給付自支付命令送達
        之翌日起至清償日止按週年利率5%之利息之故，基於處
        分權主義，前案確定判決自無從就原告未聲明之利息為
        裁判，是被告據此抗辯原告不得主張約定利息為週年利
        率12%云云，容無足採。
（二）原告請求於105年1月21日以前之利息已罹於請求權消滅時
      效，被告為時效抗辯，原告自不得請求被告給付：
    ⒈按利息、紅利、租金、贍養費、退職金及其他1年或不及1
      年之定期給付債權，其各期給付請求權，因5年間不行使
      而消滅，民法第126條定有明文。
    ⒉查原告於110年1月21日方起訴請求被告給付自100年1月1日
      起至107年4月30日止之利息（見本庭桃簡字卷第3頁收文
      章），揆諸上開說明，於105年1月21日以前之利息已罹於
      請求權消滅時效，被告為時效抗辯，原告自不得請求被告
      給付。
    ⒊另原告前案雖係於107年4月2日聲請支付命令，業據本庭調
      卷核閱在案（見前案司促字卷第7頁），惟前案並未對約
      定利息為請求，觀諸前案卷內資料甚明，故約定利息無中
      斷消滅時效之效力，附此敘明。
（三）原告本件得請求被告給付之利息為272,548元：
    ⒈原告請求被告給付自100年1月1日起至107年4月30日止之利
      息，因105年1月21日以前之利息已罹於請求權消滅時效，
      故本件原告得請求被告給付之利息僅有自105年1月22日起
      至107年4月30日止之利息，計算結果為272,548元【小數
      點以下四捨五入】。
    ⒉被告雖另以：前案確定判決認定被告曾給付原告金錢，被
      告於該金錢給付範圍主張抵銷云云，惟前案確定判決認定
      原告給付之金錢，係兩造間消費借貸契約自94年間起至98
      年間止之利息，被告自無從據此抵銷。
四、綜上所述，原告基於兩造間之消費借貸契約請求被告給付自
    105年1月22日起至107年4月30日止之利息272,548元，為有
    理由，應予准許，逾此部分之請求，則無理由，應予駁回。
五、本件事證已明，兩造其餘攻擊防禦方法及所提證據，經斟酌
    後，核與本件之結論，不生影響，爰不一一論列，附此敘明
    。
六、按各當事人一部勝訴、一部敗訴者，其訴訟費用，由法院酌
    量情形，命兩造以比例分擔或命一造負擔，或命兩造各自負
    擔其支出之訴訟費用；法院為終局判決時，應依職權為訴訟
    費用之裁判，民事訴訟法第79條、第87條第1項分別定有明
    文。經核本件訴訟費用額為8,260元（即第一審裁判費），
    而原告之請求為一部有理由、一部無理由，爰依上開規定確
    定兩造應負擔之訴訟費用如主文第3項所示。
七、本件原告勝訴部分係屬民事訴訟法第427條第1項簡易訴訟事
    件所為被告敗訴之判決，依同法第389條第1項第3款之規定
    ，應依職權宣告假執行，併依被告聲請，酌定如被告以主文
    第4項所示之金額為原告預供擔保，得免為假執行。
八、訴訟費用負擔之依據：民事訴訟法第79條。
中　　華　　民　　國　　110 　年　　8 　　月　　23　　日
                  臺灣臺南地方法院臺南簡易庭
                                  法  官　游育倫
以上正本係照原本作成。
如不服本判決，應於送達後20日內，向本院提出上訴狀並表明上
訴理由（須附繕本）。如委任律師提起上訴者，應一併繳納上訴
審裁判費。 
中　　華　　民　　國　　110 　年　　8 　　月　　30　　日
                                  書記官  林彥丞